【裁判字號】    97,訴,655
【裁判日期】    970507
【裁判案由】    違反槍砲彈藥刀械管制條例
【裁判全文】
臺灣臺中地方法院刑事判決               97年度訴字第655號
公  訴  人  臺灣臺中地方法院檢察署檢察官
被      告  丙○○
                    （現另案在臺灣臺中監獄執行中）
選任辯護人  廖志堯律師
上列被告因違反槍砲彈藥刀械管制條例案件，經檢察官提起公訴
（九十七年度偵字第一五一六號），本院判決如下：
    主    文
丙○○未經許可，持有可發射子彈具有殺傷力之改造手槍，處有
期徒刑年陸月，併科罰金新台幣陸萬元，罰金如易服勞役，以
新台幣壹仟元折算壹日。
    犯罪事實
一、丙○○明知未經許可，不得非法持有可發射子彈具有殺傷力
    之槍枝，竟仍基於持有可發射子彈具有殺傷力槍枝之犯意，
    於民國九十五年一月初前之某日，透過不詳之管道取得具有
    殺傷力之仿GLOCK廠二七型半自動手槍製造之槍枝換裝土造
    金屬槍管及槍機改造而成之改造手槍一枝（含彈匣一個，槍
    枝管制編號：0000000000號）與不具殺傷力之子
    彈二顆，而非法持有之。後丙○○並於九十五年一月初某日
    ，在臺中市○○街一００號某不詳友人住處前，將前開槍枝
    及子彈一併交予友人乙○○代為保管，乙○○竟亦未經許可
    ，當場允諾受寄代藏前揭槍枝及子彈，並將之藏置於臺中市
    ○區○○街九號三樓Ｃ座之居所內而予持有（乙○○所犯未
    經許可，寄藏可發射子彈具有殺傷力之改造手槍罪，業經本
    院於九十五年九月四日以九十五年度訴字第一０六八號刑事
    判決判處有期徒刑一年八月，併科罰金新台幣五萬元，緩刑
    三年確定，下稱前案）。嗣經警依合法監聽丙○○與乙○○
    通聯內容所得情資，向本院聲請核發搜索票獲准，乃於九十
    五年一月二十五日上午十時二十分許至乙○○上址居所執行
    搜索，並在乙○○房間置物櫃之背包內扣得前揭槍枝及子彈
    （該具殺傷力之改造槍枝業經檢察官於前案確定後執行銷燬
    完畢），後經乙○○之供述，始由警進而查悉上情。
二、案經臺中市警察局第一分局報請臺灣臺中地方法院檢察署檢
    察官偵查起訴。
    理    由
壹、證據能力方面：按被告以外之人（包括證人、鑑定人、告訴
    人、被害人及共同被告等）於審判外之陳述雖不符刑事訴訟
    法第一百五十九條之一至之四等四條之規定，而經當事人於
    審判程序同意作為證據，法院審酌該言詞陳述或書面陳述作
    成時之情況，認為適當者，亦得為證據；當事人、代理人或
    辯護人於法院調查證據時，知有刑事訴訟法第一百五十九條
    第一項不得為證據之情形，而未於言詞辯論終結前聲明異議
    者，視為有前項之同意，同法第一百五十九條之五定有明文
    。立法意旨在於傳聞證據未經當事人之反對詰問予以核實，
    原則上先予排除。惟若當事人已放棄反對詰問權，於審判程
    序中表明同意該等傳聞證據可作為證據；或於言詞辯論終結
    前未聲明異議，基於尊重當事人對傳聞證據之處分權及證據
    資料愈豐富，愈有助於真實發見之理念，且強化言詞辯論主
    義，使訴訟程序得以順暢進行，上開傳聞證據亦均具有證據
    能力。本件被告丙○○及其選任辯護人已於本院表示就前案
    被告乙○○於前案警詢、偵查及法院訊問時之言詞陳述內容
    並無異見，且同意作為證據（見本院卷第二七頁），經本院
    審酌前案被告乙○○此等陳述作成時之客觀狀況，並無人情
    施壓或干擾，亦未有事證顯示有不當取供之情形，認為以之
    作為本案之證據亦屬適當，依上開刑事訴訟法第一百五十九
    條之五第一項之規定，自得作為證據使用。
貳、罪責認定方面：
  一、訊據被告丙○○固坦認員警確有至前案被告乙○○位於臺
      中市○區○○街九號三樓Ｃ座之居所內執行搜索，並查獲
      前揭扣案具殺傷力之改造槍枝之情事，惟矢口否認有何違
      反槍砲彈藥刀械管制條例之犯行，辯稱：前揭扣案具殺傷
      力之改造槍枝並非伊交給乙○○，乙○○於前案之供述是
      故意誣陷伊的，伊從未曾見過或持有該具殺傷力之改造槍
      枝，否則槍枝或包裹槍枝之背包上當會驗出伊之指紋云云
      。被告丙○○選任辯護人並為被告辯護稱：檢察官引為被
      告丙○○不利論據之通訊監察譯文，認被告丙○○與前案
      被告乙○○於通訊內容中所交談指涉之「車子」即係指槍
      枝，恐有速斷。且扣案槍枝經送請內政部警政署刑事警察
      局為殺傷力有無之鑑定，該局就槍枝部分僅以性能檢驗法
      為鑑驗，即作出扣案槍枝具有殺傷力之推斷；但改造槍枝
      機械性能良好，可供擊發適用子彈，並不表示在最具威力
      的適當距離，其發射之彈丸單位面積動能已達足以穿透人
      體肉層之最低動能標準而具有殺傷力，扣案槍枝既未經實
      際裝填子彈試射，其擊發適用子彈時之彈丸單位面積動能
      為何？可否在最具威力之適當距離穿透人體肉層？俱屬不
      明，依理自不能遽認扣案之改造槍枝確有殺傷力等語；經
      查：
    (一)臺中市警察局第二分局員警蕭煙泉、莊明台等人因對被告
      丙○○實施通訊監察所得資訊，研判其恐有違法交付槍彈
      由前案被告乙○○寄藏保管之犯嫌，而於九十五年一月二
      十五日上午十時二十分許，持本院法官所核發之搜索票，
      至前案被告乙○○位於臺中市○區○○街九號三樓Ｃ座之
      住處實施搜索，並於該處所前案被告乙○○之房間置物櫃
      背包內起獲扣案槍枝之事實，業經前案被告乙○○於前案
      訊問時供述綦詳（見前案警卷第一頁至第五頁，前案偵查
      卷第六頁至第七頁），並有前揭通訊監察譯文、本院核發
      之搜索票、臺中市警察局第二分局搜索筆錄、扣押物品目
      錄表各一份及員警所拍攝之搜索現場照片六張附卷可憑（
      見警卷第一一頁至第二四頁，前案警卷第一０頁至第一四
      頁、第一八頁至第二０頁）。而扣案之槍枝，經臺中市警
      察局第二分局送請內政部警政署刑事警察局鑑定結果，認
      「送鑑改造手槍壹枝（槍枝管制編號000000000
      0號），認係由仿GLOCK廠二七型半自動手槍製造之槍枝
      換裝土造金屬槍管及槍機而成之改造手槍，機械性能良好
      ，可供擊發適用子彈使用，認具殺傷力。」，有該局九十
      五年三月二十三日刑鑑字第０九五００二五七一四號槍彈
      鑑定書一份在卷足稽（見前案偵查卷第九頁至第一一頁）
      ，是被告丙○○非法持有具殺傷力之槍枝，嗣並將之交付
      予前案被告乙○○保管藏置於前揭處所等情，已堪認定。
      被告選任辯護人雖質疑內政部警政署刑事警察局關於扣案
      槍枝具有殺傷力之鑑識結果之認定，且扣案槍枝經本院詢
      查結果業已銷燬（詳後述）而無從裝填適用子彈試射以實
      際測試其動能；然按所謂之「槍枝」，係指經由管狀物或
      槍管，將單發或多發彈丸射向目標物之機械裝置，故「槍
      枝」之所以具殺傷力，係指足堪擊發具有殺傷力之子彈。
      換言之，「槍枝」只是發射子彈之「工具」，該「工具」
      性能良好，猶如刀之開鋒，即具有殺傷人畜之能力等情，
      是上開扣案改造槍枝雖未經實質裝填適合之子彈試射，而
      無法測得其實際之發射動能，然因構造完整、機械性能良
      好，可供擊發適用子彈使用，自具有殺傷力無疑。而內政
      部警政署刑事警察局函示所謂「性能檢驗法」，係指實際
      操作送鑑槍枝之機械結構與功能是否完整良好，如其結構
      完整且擊發功能良好正常，則認該槍枝可供擊發適用子彈
      使用。而槍枝之機械結構檢測包含槍管、滑套（轉輪）之
      材質；滑套、撞針之運作情形；板機與擊錘運作、連動情
      形；撞針之力道等與擊發子彈時可能牽涉之運作部位有關
      為主。倘鑑定過程中，鑑定人員認槍枝之機械結構與功能
      有疑義者，例如發現槍枝具塑膠槍管、槍管（或槍機）閉
      鎖不良等情形，依該局所訂標準作業程序，則改以「動能
      試射法」為鑑定，由該局鑑定人員自行製作適用子彈進行
      試射，以鑑定該槍枝是否足堪擊發具殺傷力之子彈；國內
      查獲非法槍枝中有七成係屬改造槍枝，此類改造槍枝，經
      以「性能檢驗法」鑑定認具殺傷力，後經試射其發射彈丸
      之單位面積動能，可輕易超過日本科學警察研究所平方公
      分二十焦耳研究結果，亦具有殺傷人畜之能力。基此，本
      件扣案槍枝經換裝者，係金屬槍管與槍機，且槍管並無閉
      鎖不良之情形，鑑識人員經鑑定後已認為其機械結構與功
      能完整良好，可供擊發適用子彈使用，縱未自行製作適用
      子彈進行試射，仍無礙該槍枝具有殺傷力之認定，是被告
      丙○○選任辯護人關此部分之質疑，容屬無據，尚不足以
      撼動本院對被告丙○○不利認定之結果。
    (二)被告丙○○雖另以前揭情詞置辯；惟前案被告乙○○業於
      前案警詢、偵查及本院審理時均直指上揭扣案槍枝確係由
      被告丙○○所交付委託代為保管等語甚明（見前案警卷第
      三頁至第五頁，前案偵查卷第六頁至第七頁，前案本院卷
      第四六頁）。另依前述通訊監察譯文，被告丙○○與前案
      被告乙○○於九十五年一月十日二十二時四十七分許之電
      話聯繫對話內容有談及：「被告丙○○稱：『你在幹嘛？
      』，前案被告乙○○答以：『沒有。我上次有看一下你的
      車子，有點怪怪的。』。被告丙○○詢問：『真的假的？
      』，前案被告乙○○稱：『還是你要出來？』，被告丙○
      ○答覆稱：『我要去比牌。』，前案被告乙○○詢問：『
      就是那間茶行？』，被告丙○○覆以：『你那個先不要拿
      出來，我要先跟你講別的事情。』」等語，有上開通訊監
      察譯文存卷足稽，前案被告乙○○亦供稱對話內容所謂之
      「車子」，即係扣案槍枝之代稱等語明確（見前案本院卷
      第六九頁），足徵扣案槍枝確係由被告丙○○以不詳管道
      取得後先行持有，再於九十五年一月初某日交付予前案被
      告乙○○，委託其代為保管，其後始由員警在前案被告乙
      ○○藏置槍械處起獲。被告丙○○雖辯稱本件係前案乙○
      ○故意誣陷所致；但前案被告乙○○並未因其供陳槍枝係
      由被告丙○○所交付，即得以免除其非法寄藏具殺傷力槍
      枝之刑事責任，衡情其已無構詞陷害被告丙○○之絕對必
      要。且被告丙○○經詢以與前案被告乙○○有何怨隙時，
      其先稱：渠等有在酒店認識一名女子，彼此間有為該名女
      子爭風吃醋云云（見前案本院卷第六五頁），後復於本件
      偵查時先後改稱：「伊與乙○○因賭博有糾紛」及「伊有
      欠乙○○錢財」云云（見他字第一二七八號卷第三八頁，
      偵字卷第九頁），所述前後歧異，莫衷一是，亦難逕認前
      案被告乙○○確有設詞誣指被告丙○○入罪之動機。另被
      告丙○○於警詢時雖辯稱上開通訊監察譯文內容中之「車
      子」，所指涉者係伊母親所有之汽車，伊要乙○○先不要
      開出來云云（見警卷第三頁至第四頁）；然該對話內容之
      「車子」係扣案槍枝之代稱，已據前案被告乙○○於前案
      本院審理時供明在卷，業如前述，且依上揭該監聽譯文中
      被告丙○○、前案被告乙○○相互間言及上開名詞時之前
      後語意觀之，確難認定彼等談論之標的物係指實質之車輛
      （因車子無從「拿出來」）；況被告丙○○迄未能提出有
      將其母親所有之汽車借予前案被告乙○○使用之任何跡證
      或線索以供本院調查，顯見其此部分辯解純屬圖卸推托之
      語，不足採信。雖上開通訊內容未明白顯示被告丙○○、
      前案被告乙○○相互間係聯繫槍枝託管之情事；惟持有、
      寄藏具殺傷力之改造手槍為最輕本刑有期徒刑三年以上之
      重罪，被告丙○○與前案被告乙○○於對話中以相關術語
      代之或對之隱諱不談，乃事所當然，亦難僅以對話內容未
      具體指明槍枝，即作為有利於被告丙○○之論據。又被告
      雖另辯稱：警察於查獲乙○○時，並未採集扣案改造手槍
      及藏置槍枝之背包上是否有伊留存之指紋，無法證明伊確
      曾持有該改造手槍云云；惟按司法警察知有犯罪嫌疑者，
      應報告該管檢察官或司法警察官，但得不待其命令，逕行
      調查犯罪嫌疑人犯罪情形及蒐集證據，刑事訴訟法第二百
      三十一條第二項定有明文。認定犯罪事實須憑證據，證據
      之獲得須經蒐集；而蒐集證據係指蒐集各種與犯罪嫌疑有
      關之事物及知識經驗，亦即蒐集證據資料，以供辨認判斷
      ；惟證據是否必要調查，應以客觀為標準，採集指紋雖亦
      是蒐集證據，但僅是蒐集證據之一種方法而已，法並無明
      文規定為認定犯罪事實之必要證據，故自不可以警察查獲
      前案被告乙○○時，並未採集扣案改造手槍及藏置槍枝之
      背包上是否有指紋殘存，即率認被告丙○○未曾持有該槍
      枝。至被告丙○○選任辯護人雖曾聲請將扣案之槍枝送請
      為指紋鑑定；然該等槍枝自被告丙○○於九十五年一月初
      前某日委託前案被告乙○○寄藏，嗣於九十五年一月二十
      五日經警於前案被告乙○○之住處起獲，復經囑託內政部
      警政署刑事警察局鑑定其殺傷力之有無，歷時已久，且經
      多人處理，難期仍留存所有接觸槍枝者之指紋，更何況扣
      案槍枝已經檢察官處分沒收銷燬，亦無從為指紋之鑑驗，
      是本件縱使未曾於扣案改造手槍上發現有被告丙○○之指
      紋殘存，仍難執之為被告丙○○有利之認定。
    (三)綜上所述，被告丙○○持有前揭具殺傷力之扣案槍枝之事
      實，已至為明晰；至其於本院所辯情節，要屬事後脫飾卸
      責之語，並無足採。本件事證至臻明確，被告丙○○犯行
      洵堪認定。
  二、按持有槍砲為長時間之繼續，乃行為之繼續而非狀態之繼
      續，故如未受允准，持有槍彈而無正當理由之行為持續長
      時間，於終止持有前，均在其犯罪行為實施中。其間法律
      縱有變更，其行為既繼續實施至新法施行以後，即與犯罪
      後法律有變更之情形不同，不生新舊法比較適用之問題（
      最高法院七十五年度台上字第三三七０號判決意旨參照）
      。本件因被告丙○○始終否認犯罪，致無從查知其取得前
      揭扣案槍枝而持有之確切時間，但依前案被告乙○○之供
      述，被告丙○○既係至九十五年一月初某日始將該槍枝交
      付寄託保管，依前揭說明，本件自應以該被告丙○○持有
      行為終止時始為犯罪行為之終止。查槍砲彈藥刀械管制條
      例雖經總統於九十四年一月二十六日以華總一義字第０九
      四０００一０一０一號令修正公布，並自九十四年一月二
      十八日生效施行，然依前開判決意旨，本件仍應以被告丙
      ○○最後行為時即九十四年一月二十八日生效施行之現行
      槍砲彈藥刀械管制條例予以處斷；是核被告丙○○所為，
      係犯槍砲彈藥刀械管制條例第八條第四項之未經許可，持
      有可發射子彈具有殺傷力之改造手槍罪（被告丙○○行為
      後，刑法及刑法施行法另於九十四年二月二日經總統以華
      總一義字第０九四０００一四九０一號令修正公布，並於
      九十五年七月一日施行。按行為後法律有變更者，適用行
      為時之法律，但行為後之法律有利於行為人者，適用最有
      利於行為人之法律，現行刑法第二條第一項定有明文。此
      條規定乃與刑法第一條罪刑法定主義契合，而貫徹法律禁
      止溯及既往原則，係規範行為後法律變更所生新舊法律比
      較適用之準據法，是刑法第二條本身雖經修正，但刑法第
      二條既屬適用法律之準據法，本身尚無比較新舊法之問題
      ，應一律適用裁判時之現行刑法第二條規定以決定適用之
      刑罰法律，先予辨明。而槍砲彈藥刀械管制條例第八條第
      四項之未經許可持有可發射子彈具有殺傷力之改造手槍罪
      ，法定刑需併科新臺幣七百萬元以下罰金，據修正後刑法
      第三十三條第五款係修正為：「主刑之種類如下：五、罰
      金：新台幣一千元以上，以百元計算之」，是依修正後之
      刑法法律，槍砲彈藥刀械管制條例第八條第四項之未經許
      可持有可發射子彈具有殺傷力之改造手槍罪，所得科處之
      罰金刑最低為新台幣一千元；然依被告丙○○行為時之刑
      罰法律，即修正前刑法第三十三條第五款規定之罰金最低
      額一元，該罪之罰金刑最低額為銀元一元，若換算為新台
      幣，僅為新台幣三元。因此，比較上述修正前、後之刑罰
      法律，自應以被告丙○○行為時關於併科罰金刑之法律較
      為有利）。另按槍砲彈藥刀械管制條例所謂之「寄藏」，
      係指「受寄代藏」而言，即受人委託代為保管，本件因被
      告丙○○始終否認持有槍枝犯罪，本院無從得知其取得扣
      案具殺傷力槍枝之管道，更無具體事證足認被告丙○○係
      「受寄代藏」具殺傷力之扣案槍枝，是本件應僅得對其論
      以單純持有具殺傷力之改造槍枝罪，起訴書關於所犯法條
      之論述，容屬有誤；惟已經公訴檢察官於本院準備程序及
      審理時當庭為更正，併此敘明。
  三、爰審酌被告丙○○之素行，其明知未經主管機關許可，不
      得非法持有槍枝，竟仍自不詳管道取得扣案槍枝後而非法
      持有之，犯罪之動機可議，且對社會治安存有潛在之危險
      ；惟畢竟尚無其他客觀事證顯示被告丙○○曾持該等槍枝
      犯罪，並未因此造成公眾或他人之現實惡害，所生具體損
      害不大，且其持有之改造槍枝只有一枝，數量非至鉅，犯
      罪情節尚非重大，並衡酌被告犯後於飾詞否認犯罪，缺乏
      悔過之具體表現之犯罪後態度等一切情狀，量處如主文所
      示之刑，並就併科罰金刑部分依修正後刑法第四十二條第
      三項前段之規定諭知易服勞役之折算標準〔按涉及法院裁
      量權行使者，需於裁量權行使時，方有比較適用之問題，
      如易科罰金、易服勞役、緩刑、保安處分之宣告。故就一
      般綜合罪刑之結果而為比較，以決定罪刑之適用時，不需
      就易科罰金等列為比較，必迨已決定為緩刑、保安處分之
      宣告，或所處之刑得易科罰金或易服勞役時，始就各該緩
      刑、易科罰金、易服勞役等部分決定其適用標準。被告丙
      ○○於本件犯罪時之刑法第四十二條第二項前段係規定：
      「易服勞役以一元以上三元以下折算一日。」又被告丙○
      ○行為時之易服勞役折算標準，業據修正前罰金罰鍰提高
      標準條例第二條前段規定，就其原定數額提高為一百倍折
      算一日，則其行為時之易服勞役折算標準，應以銀元一百
      元以上三百元以下折算一日，即新台幣三百元以上九百元
      以下折算一日；惟九十五年七月一日修正公布施行之刑法
      第四十二條第三項前段規定：「易服勞役以新台幣一千元
      、二千元或三千元折算一日。」比較修正前後之易服勞役
      折算標準，以修正後之規定，較有利於被告丙○○，則依
      刑法第二條第一項但書規定，應適用修正後之刑法第四十
      二條第三項前段，定其所併科罰金刑部分之易服勞役折算
      標準）。
  四、另按宣告沒收之物，以現實存在，將來可供執行為前提；
      否則沒收之諭知即失其意義。最高法院八十七年度台上字
      第九九二號判決認為：「手槍之子彈，係違禁物，除滅失
      已不存在外，不問屬於犯人與否，應予沒收。」依其反面
      解釋，違禁物倘確實滅失而不存在，即無庸諭知沒收（臺
      灣高等法院九十五年法律座談會彙編刑事類第二一號提案
      研討意見參照）。本件扣案之具有殺傷力仿GLOCK廠二七
      型半自動手槍製造之改造手槍一支（含彈匣一個，槍枝管
      制編號0000000000號），因前案被告乙○○非
      法寄藏此槍枝所涉違反槍砲彈藥刀械管制條例案件，業經
      本院以九十五年度訴字第一０六八號刑事判決判處有期徒
      刑一年八月，併科罰金新台幣五萬元，緩刑三年確定，已
      見前述，該具殺傷力之改造手槍業由臺灣臺中地方法院檢
      察署檢察官處分沒收銷燬之，此有本院調取扣押物條上臺
      灣臺中地方法院檢察署贓物庫人員所為註記存卷可稽（見
      本院卷第三八頁），是上開扣案槍枝既經沒收銷燬而滅失
      ，物理上已不具槍枝之功能而無違禁物之性質，揆諸前揭
      說明，自無須再於本件贅為沒收之諭知，應附此敘明。
據上論斷，應依刑事訴訟法第二百九十九條第一項前段，槍砲彈
藥刀械管制條例第八條第四項，刑法第十一條前段、第二條第一
項前段、但書、第四十二條第三項前段，修正前刑法第三十三條
第五款，判決如主文。
本案經檢察官甲○○到庭執行職務。
中    華    民    國    97    年    5     月    7     日
                  刑事第三庭  審判長法  官  賴恭利
                                    法  官  黃松竹
                                    法  官  陳思成
上正本證明與原本無異。
如不服本判決，應於收受送達後10日內向本院提出上訴書狀（應
敘述具體理由並附繕本）。
上訴書狀如未敘述理由，應於上訴期間屆滿後20日內補提理由書
於本院。
                                    書記官  吳詩琳
中    華    民    國    97    年    5     月    7     日
附錄論罪科刑法條
槍砲彈藥刀械管制條例第八條第四項
未經許可，持有、寄藏或意圖販賣而陳列第一項所列槍枝者，處
三年以上十年以下有期徒刑，併科新臺幣七百萬元以下罰金。


司法院資訊處製作；財團法人民間司法改革基金會備份。
